【裁判字號】    99,易,1899
【裁判日期】    990730
【裁判案由】    毒品危害防制條例
【裁判全文】
臺灣臺北地方法院刑事判決              99年度易字第1899號
公  訴  人  臺灣臺北地方法院檢察署檢察官
被      告  甲○○
上列被告因違反毒品危害防制條例案件，經檢察官提起公訴（99
年度毒偵字第909 號），嗣被告於本院準備程序就被訴事實為有
罪之陳述，經告知簡式審判程序意旨，並經檢察官、被告之同意
後，本院裁定改依簡式審判程序審理、判決如下：
    主  文
甲○○施用第二級毒品，累犯，處有期徒刑陸月，如易科罰金以
新臺幣壹仟元折算壹日，扣案之第二級毒品甲基安非他命貳小包
（含包裝袋，驗後總淨重零點柒捌玖捌公克）均沒收銷燬之。
    事  實
一、甲○○前於民國87年間因施用第2 級毒品案件，經依本院以
    87年度毒聲字第589 號裁定送勒戒處所觀察、勒戒後，認無
    繼續施用毒品之傾向，由本院以87年度易字第1975號判決免
    刑確定。復因施用第2 級毒品案件，經依本院以88年度毒聲
    字第1204號裁定送勒戒處所觀察、勒戒後，認有繼續施用毒
    品之傾向，經本院以88年度毒聲字第1791號裁定令入強制處
    所施以強制戒治1 年，嗣經本院以89年度毒聲字第425 號裁
    定停止戒治，所餘戒治期間付保護管束，惟再經本院以89年
    度毒聲字第1498號裁定撤銷停止戒治，嗣於90年4 月25日強
    制戒治執行完畢出所，其刑事部分並經本院以89年度易緝字
    第294 號判處有期徒刑8 月確定，於90年12月24日執行完畢
    。嗣於92年間因施用第2 級毒品案件，經本院於92年10月27
    日以92年度易字第827 號判處有期徒刑10月，於92年11月24
    日確定，並於93年10月14日縮刑期滿執行完畢。復曾於96年
    7月5日因施用第2級毒品案件，經本院以96年度簡上字第39
    5號判決判處有期徒刑6月確定，續於97年間又因施用第二級
    毒品安非他命案件，於97年5 月19日經本院以97年度易字第
    1153號判處有期徒刑5月確定，二者接續執行，並於98年5月
    27日執行完畢出監。
二、詎甲○○仍不知戒絕毒癮，明知甲基安非他命業經公告列為
    毒品危害防制條例第2條第2項第2 款之第二級毒品，不得非
    法持有、施用，仍未戒除施用毒品之習性，竟基於施用第二
    級毒品甲基安非他命之犯意，於99年2月12日下午1時許，在
    臺北市○○區○○路友人住處之樓梯間，以將第二級毒品甲
    基安非他命加入玻璃球吸食器予以燒烤，並吸用煙霧之方式
    ，施用第二級毒品甲基安非他命1次。嗣於同日下午4時20分
    許，在臺北市○○區○○路4段610號前為警查獲，並扣得其
    所有之第二級毒品甲基安非他命2 小包（毛重共約1.47公克
    ，淨重合計0.79公克許，驗後總淨重0.7898公克），並因其
    為上開毒品列管人口，經其同意後採集尿液送驗結果，其尿
    液中呈現甲基安非他命之陽性反應，始悉上情。
三、案經臺北市政府警察局松山分局報告臺灣臺北地方法院檢察
    署檢察官偵查起訴。
    理  由
壹、程序方面
一、按除被告所犯為死刑、無期徒刑、最輕本刑為三年以上有期
    徒刑之罪或高等法院管轄第一審案件者外，於法院行準備程
    序進行中，被告先就被訴事實為有罪之陳述時，審判長得告
    知被告簡式審判程序之旨，並聽取當事人、代理人、辯護人
    及輔佐人之意見後，裁定進行簡式審判程序；又簡式審判程
    序之證據調查，不受刑事訴訟法第159 條第1 項、第161 條
    之2 、第161 條之3 、第163 條之1 及第164 條至第170 條
    規定之限制，刑事訴訟法第273 條之1 第1 項、第273 條之
    2 分別定有明文。
二、查被告甲○○所犯為死刑、無期徒刑、最輕本刑為三年以上
    有期徒刑以外之罪，且非高等法院管轄第一審之案件，其於
    準備程序就前揭被訴事實為有罪之陳述，經本院告知簡式審
    判程序之旨，並聽取當事人之意見後，認無不得或不宜改依
    簡式審判程序進行之處，爰依刑事訴訟法第273 條之1第1項
    ，改行簡式審判程序，合先敘明。
貳、實體方面
一、上開犯罪事實，業據被告甲○○於本院99年7 月21日準備程
    序、審判程序時均供承不諱，且被告上開為警所採取之尿液
    ，送經台灣尖端先進生技醫學股份有限公司以氣象層析質普
    儀（GC/MS ）法進行鑑驗，結果呈第二級毒品甲基安非他命
    陽性反應，此有卷附台灣尖端先進生技醫藥股份有限公司出
    具之濫用藥物檢驗報告暨結文、尿液檢體委驗單、陳報單、
    自願受搜索同意書、搜索暨扣押筆錄、扣押物品收據及扣押
    物品目錄表、查獲毒品照片、毒品初步檢驗圖片說明表、查
    獲毒品危害防制條例毒品鑑驗報告書、毒品案件人犯基本資
    料移送報告表、毒品案件不詳人犯基本資料移送報告表、99
    年度安保管字第188號扣押物品清單【安非他命2包】、99年
    度紅尿保管字第244 號扣押物品清單【尿液】在卷可稽（見
    臺灣臺北地方法院檢察署99年度毒偵字第909號編號B，以下
    簡稱B卷，第8頁、第13至20頁、第24至25頁、第30至31頁、
    第46頁、第48至51頁），並有第二級毒品甲基安非他命2 小
    包扣案可佐。又扣案上開甲基安非他命2 小包均送經交通部
    民用航空局醫務中心毒品鑑定結果均係第二級毒品甲基安非
    他命成份（毛重共約1.47公克，淨重合計0.79公克許，驗後
    總淨重0.7898公克），並有交通部民用航空局醫務中心毒品
    鑑定書1件卷可徵（見B卷，第47頁）。綜上，足見被告之自
    白與事實相符，應堪採信。
二、按於92年7 月9 日新修正之毒品危害防制條例刪除2 犯及3
    犯之規定，一改修法前繁雜之處遇程序，僅將施用毒品者簡
    化區分為初犯、再犯，並認施用毒品者係屬病患性犯人，以
    觀察、勒戒戒除其身癮，並以強制戒治去除其心癮。經觀察
    、勒戒或強制戒治執行完畢釋放後，若係5 年後再犯該條例
    第10條施用毒品罪者，與同條例第20條第1 項、第2 項關於
    「初犯」之處理方式相同，檢察官應先聲請法院裁定令被告
    入勒戒處所觀察、勒戒，並視有無繼續施用毒品傾向，決定
    應予釋放、為不起訴之處分，或應聲請法院裁定令入勒戒處
    所強制戒治；若係5 年內「再犯」同條例第10條施用毒品罪
    者，依同條例第23條第2 項規定，檢察官則應依法追訴。觀
    諸該條例第20條第3 項之修正理由：「觀察、勒戒或強制戒
    治5 年後再犯者，顯見前所實施之觀察、勒戒或強制戒治已
    足以遮斷其施用毒品之癮，為期自新及協助其戒除毒癮，對
    此5 年後再犯者，爰明定仍適用初犯之規定，先經觀察、勒
    戒、強制戒治之程序。」及同條例第23條第2 項之修正理由
    ：「為配合簡化施用毒品犯之刑事處遇程序，並鑑於經觀察
    、勒戒或強制戒治執行完畢釋放後5 年內再犯者，其再犯率
    甚高，原據以實施之觀察、勒戒及強制戒治既已無法收其實
    效，自應施以刑事處遇。」，顯然如施用毒品者係前經觀察
    、勒戒或強制戒治等治療程序執行完畢5 年後，始再施用毒
    品之「初犯」，因前所執行之觀察、勒戒或強制戒治已足收
    戒除毒癮之效，自應重新執行觀察、勒戒或強制戒治等治療
    程序，並於治療程序執行完畢後，由檢察官為不起訴處分，
    毋庸對之追訴處罰；反之，在「再犯」之情形，因其先前所
    為治療程序顯未能收戒斷毒癮之效，且考量施用毒品者之再
    犯率偏高，乃簡化其刑事處遇程序，而逕予追訴處罰，不再
    施以治療程序。參酌上開立法理由，修正毒品危害防制條例
    就施用毒品者，祇於「初犯」及「5 年後再犯」兩種情形，
    有其追訴條件之限制，即須於初犯經觀察、勒戒或強制戒治
    釋放後，5 年內均無施用毒品之行為，始能認其前所實施之
    觀察、勒戒或強制戒治已足遮斷毒癮，而得於5 年後再犯時
    ，再予適用初犯之規定，重行觀察、勒戒等程序。倘5 年內
    已經再犯，被依法追訴處罰，縱其第3 次（或第3 次以上）
    施用毒品之時間在初犯釋放5 年以後，即與「5 年後再犯」
    之情形有別，且因已於「5 年內再犯」，顯見其再犯率甚高
    ，原實施觀察、勒戒或強制戒治，已無法收其實效，而無5
    年戒斷期之存在，自無再經觀察、勒戒及強制戒治之必要，
    應由檢察官逕行起訴，始符新法修正之本旨（最高法院95年
    度台非字第59號、95年度台上字第517 號、第1071號判決意
    旨及該院95年第7 次刑庭會議決定意旨參照）。經查，被告
    於87年間因施用第2 級毒品案件，經依本院以87年度毒聲字
    第589 號裁定送勒戒處所觀察、勒戒後，認無繼續施用毒品
    之傾向，由本院以87年度易字第1975號判決免刑確定。復因
    施用第2 級毒品案件，經依本院以88年度毒聲字第1204號裁
    定送勒戒處所觀察、勒戒後，認有繼續施用毒品之傾向，經
    本院以88年度毒聲字第1791號裁定令入強制處所施以強制戒
    治1 年，嗣經本院以89年度毒聲字第425 號裁定停止戒治，
    所餘戒治期間付保護管束，惟再經本院以89年度毒聲字第14
    98號裁定撤銷停止戒治，嗣於90年4 月25日強制戒治執行完
    畢出所；又因於上開強制戒治程序執畢後5 年內，即於92年
    間因施用第2 級毒品案件，經本院於92年10月27日以92年度
    易字第827 號判處有期徒刑10月，於92年11月24日確定。復
    曾於96年7 月5 日因施用第2 級毒品案件，經本院於96年12
    月10日以96年度簡上字第395 號判決判處有期徒刑6 月確定
    ，續於97年間又因施用第二級毒品安非他命案件，於97年5
    月19日經本院以97年度易字第1153號判處有期徒刑5 月確定
    ，二者接續執行，並於98年5 月27日執行完畢出監，有臺灣
    高等法院被告前案紀錄表在卷可稽（見本院卷第4頁至第24
    頁）。是如前所述，被告既曾於前揭強制戒治處分執行完畢
    後5 年內，再犯上開施用毒品之罪，且經法院判處罪刑確定
    ，顯見其再犯率甚高，原實施觀察、勒戒、強制戒治，已無
    法收其實效，而無5 年戒斷期之存在，參照前述意旨，被告
    另犯本件施用第2 級毒品之犯行，已無再施以觀察、勒戒及
    強制戒治之必要，應逕行追訴處罰，附此敘明。
三、按施用甲基安非他命後會影響記憶能力及自主神經系統，判
    斷力及意志力亦均受限制，甚至引起精神錯亂，抑制呼吸，
    並具有成癮性、濫用性，戒解不易，嚴重戕害人之身心健康
    ，危害社會，故依據毒品危害防制條例第2 條第2 項第2 款
    列為第2 級毒品，不得非法施用、持有。是核被告所為，係
    犯毒品危害防制條例第10條第2 項之施用第2 級毒品罪。被
    告持有第2 級毒品之低度行為，為施用第2 級毒品之高度行
    為所吸收，不另論罪。又被告有如事實欄所載之犯罪科刑及
    執行情形，有卷附之臺灣高等法院被告前案紀錄表可稽，其
    於上開有期徒刑執行完畢後5 年內，故意再犯前揭所示本件
    有期徒刑以上之罪，均為累犯，應依刑法第47條第1 項規定
    ，加重其刑。玆審酌被告前因違反毒品危害防制條例之施用
    毒品案件，經觀察、勒戒及強制戒治程序執行完畢後，仍不
    知戒除，又於上開時、地施用第2 級毒品甲基安非他命、施
    用為自戕行為、所生危害尚非大，且被告犯後均坦承犯行，
    其犯後態度堪稱良好等一切情狀，爰量處如主文所示之刑，
    並諭知易科罰金之標準，用啟自新。
四、至於扣案之第二級毒品甲基安非他命2 小包（含包裝袋，因
    第二級毒品甲基安非他命附著於包裝上剝離不易，應將包裝
    之整體視為第二級毒品甲基安非他命），均經送驗結果，確
    含有第二級毒品甲基安非他命成分之事實，理由詳上所述，
    均應依毒品危害防制條例第18條第1 項前段規定，不問屬於
    犯人與否，均沒收銷燬之。至鑑驗耗用之第二級毒品甲基安
    非他命既已滅失，自無庸宣告沒收銷燬，併此敘明。
據上論斷，應依刑事訴訟法第273 條之1第1項、第299條第1項前
段，毒品危害防制條例第10條第2項、第18條第1項前段，刑法第
11條、第47條第1項、第41條第1項前段，判決如主文。
本案經檢察官陳國安到庭執行職務。
中    華    民    國    99    年    7     月    30    日
                    刑事第十九庭法  官    施添寶
上正本證明與原本無異。
如不服本判決應於收受送達後10日內向本院提出上訴書狀，並應
敘述具體理由；其未敘述上訴理由者，應於上訴期間屆滿後20日
內向本院補提理由書（均須按他造當事人之人數附繕本）「切勿
逕送上級法院」。
                                書記官    陳弘文
中    華    民    國    99    年    7      月    30   日
附錄本案論罪科刑所依據之法條：
毒品危害防制條例第10條
施用第1級毒品者，處6 月以上5 年以下有期徒刑。
施用第2級毒品者，處3 年以下有期徒刑。

司法院資訊處製作；財團法人民間司法改革基金會備份。
